【裁判字號】    95,訴,2355
【裁判日期】    950915
【裁判案由】    毒品危害防制條例
【裁判全文】
臺灣臺中地方法院宣示判決筆錄          95年度訴字第2355號
公  訴  人  臺灣臺中地方法院檢察署檢察官
被      告  甲○○
                    之1號
指定辯護人  本院公設辯護人  乙○○
上列被告因違反毒品危害防制條例案件（95年度毒偵字第3077號
），於中華民國95年9月15日上午11時0分，在本院第十一法庭宣
示判決，出席職員如下：
法官起立朗讀判決主文、犯罪事實要旨、處罰條文、（附記事項
），及告以上訴限制、期間並提出上訴狀之法院，且諭知記載其
內容：
一、主  文：
    甲○○施用第一級毒品，累犯，處有期徒刑捌月。扣案之第
    一級毒品海洛因壹包（驗餘淨重零點零肆公克，空包裝重零
    點伍零公克），沒收銷燬之；扣案之注射針筒貳支，均沒收
    。又施用第二級毒品，累犯，處有期徒刑月。應執行有期
    徒刑拾月。扣案之第一級毒品海洛因壹包（驗餘淨重零點零
    肆公克，空包裝重零點伍零公克），沒收銷燬之；扣案之注
    射針筒貳支，均沒收。
二、犯罪事實要旨：
    甲○○前於民國九十年間因違反毒品危害防制條例案件，經
    本院裁定送觀察、勒戒後，認無繼續施用毒品之傾向，於九
    十年七月四日出所，並由臺灣臺中地方法院檢察署檢察官於
    九十年六月二十八日以九十年度毒偵字第三０八五號為不起
    訴處分確定。惟仍不知悔改，於前開觀察、勒戒執行完畢釋
    放後五年內，於九十四年間復因施用第一級毒品案件，經本
    院以九十四年度訴字第一五一六號判處有期徒刑六月，如易
    科罰金，以銀元三百元折算一日確定，並於九十四年十月十
    八日易科罰金執行完畢。詎猶無法戒絕毒癮，又基於反覆施
    用第一級毒品海洛因之犯意，於九十五年六月二十六日及同
    年月二十九日，在臺中縣神岡鄉○○路九七巷二弄十八之一
    號住處內，以將第一級毒品海洛因摻水放入注射針筒內施打
    之方式，施用第一級毒品海洛因二次。另基於施用第二級毒
    品甲基安非他命之犯意，於九十五年六月二十九日往前回溯
    四日內之某時，在不詳地點，以不詳方式，施用第二級毒品
    甲基安非他命一次。嗣於九十五年六月二十九日十六時五十
    分許，為警在上開住處內查獲，並當場扣得甲○○所有之第
    一級毒品海洛因一包（驗餘淨重０．０四公克，空包裝重０
    ．五０公克）及供其施用第一級毒品使用之注射針筒二支（
    ）；經採集其尿液送驗後，係呈甲基安非他命、嗎啡均陽性
    反應。
三、處罰條文：毒品危害防制條例第十條第一項、第二項。
四、新舊法比較之說明：
（一）刑法第二條第一項規定：
      查被告行為後，刑法第二條第一項業於九十四年二月二日
      修正公布，並自九十五年七月一日起施行。修正後刑法第
      二條第一項規定，已將新舊法律適用之「從新從輕」原則
      ，改採「從舊從輕」原則，而此規定僅係規範行為後法律
      變更所生新舊法律比較適用之準據法，並非實體刑罰法律
      ，自不生行為後法律變更之比較適用之問題，應逕行適用
      新法第二條第一項之規定，為「從舊從輕」之比較。
（二）刑法第五十六條連續犯之規定：
      查被告行為後，刑法第五十六條連續犯之規定，業於九十
      四年二月二日修正公布刪除，並自九十五年七月一日施行
      ，則被告之犯行，因行為後新法業已刪除連續犯之規定，
      此刪除雖非犯罪構成要件之變更，但顯已影響行為人刑罰
      之法律效果，自屬法律有變更。而被告在上開期間內二次
      施用海洛因之犯行，雖符合修正前刑法對於連續犯規定強
      調「概括犯意」及「罪名同一」之主、客觀要件，本應依
      修正前刑法第五十六條連續犯之規定論以一罪，並依法加
      重其刑。但修正後之刑法既已將上開連續犯之規定廢除，
      對於施用毒品此一犯罪型態，斟酌其有高度之成癮性及濫
      用性，一旦身染毒癮，通常會於一定期間內密集施用，顯
      然具有「集合犯」反覆性及延續性之特徵，如將各次施用
      毒品之行為在刑法上逐一評價並分別論處罪刑，恐與刑罰
      過度評價禁止原則相悖，並與憲法所揭櫫之比例原則有違
      。再考諸本次修法關於連續犯規定刪除之原因，固然係源
      於實務上對於連續犯「同一罪名」之認定過寬，所謂「概
      括犯意」亦經常可連綿數年之久，不無鼓勵犯罪之嫌，而
      使國家刑罰權之行使發生不合理之現象，故而將之刪除，
      應屬法務部所稱本次修法「寬嚴並進」之刑事政策中，較
      不利於行為人之從「嚴」措施。然施用毒品犯罪本質上具
      有成癮性、反覆性，所侵害者亦屬單一之社會公共法益，
      而前揭修正理由更明示在廢除連續犯規定後，針對吸毒等
      犯罪類型，應發展「接續犯」及「包括一罪」之概念，以
      限縮數罪併罰之範圍，益見立法者亦深知施用毒品犯罪有
      其本質上之特殊性，倘行為人已因施用毒品成癮而反覆為
      同一之吸毒犯行，仍應視其具體情形論以「構成要件之行
      為單數」，而為「包括一罪」，僅受一次之刑法評價，自
      不能徒執廢除連續犯規定係採從嚴之刑事政策，而謂修法
      後反覆多次施用毒品行為均應予以數罪併罰。準此以言，
      本案被告前於九十年間已因違反毒品危害防制條例案件，
      經觀察、勒戒程序，復於九十四年間因施用第一級毒品罪
      ，經本院判處有期徒刑六月，如易科罰金，以銀元三百元
      折算一日確定，並於九十四年十月十八日易科罰金執行完
      畢，有臺灣高等法院被告前案紀錄表在卷可考，竟仍無法
      戒絕毒癮，再於九十五年六月二十六日及同年月二十九日
      施用第一級毒品海洛因二次，其施用第一級毒品海洛因之
      犯罪行為反覆，顯已成癮，揆諸前揭說明，應認被告本案
      二次施用第一級毒品海洛因之犯行，係屬「包括一罪」中
      之「集合犯」之性質，應論以一罪。則經比較新舊法之結
      果，雖同屬論以一罪，但舊法依連續犯規定得依法加重其
      刑，新法並未就「包括一罪」之犯罪型態予以加重其刑之
      規定，自以修正後刑法較有利於被告，依修正後刑法第二
      條第一項但書規定，應依集合犯論以一罪。
（三）刑法第四十七條規定：
      查被告行為後，刑法第四十七條固於九十四年二月二日修
      正公布，並自九十五年七月一日起施行，但被告本次係故
      意犯罪，不論依修正前之刑法第四十七條，或修正後之刑
      法第四十七條第一項規定，均構成累犯，新法對被告並無
      較有利之情形，依刑法第二條第一項前段，應逕依修正前
      之刑法第四十七條，論以累犯，並加重其刑。
（四）刑法第五十一條第五款部分：
      被告行為後，刑法第五十一條業於九十四年二月二日修正
      公布，並於九十五年七月一日施行。修正前刑法第五十一
      條規定：「數罪併罰，分別宣告其罪之刑，依左列各款定
      其應執行者：五宣告多數有期徒刑者，於各刑中之最長期
      以上，各刑合併之刑期以下，定其刑期。但不得逾二十年
      。」修正後刑法第五十一條第五款規定：「五宣告多數有
      期徒刑者，於各刑中之最長期以上，各刑合併之刑期以下
      ，定其刑期。但不得逾三十年。」比較結果，修正後刑法
      並非較有利於行為人，依刑法第二條第一項前段之規定，
      仍應依修正前刑法，定其應執行之刑。
五、協商判決除有刑事訴訟法第四百五十五條之四第一項第一款
    於本訊問程序終結前，被告撤銷協商合意或檢察官撤回協商
    聲請者；第二款被告協商之意思非出於自由意志者；第四款
    被告所犯之罪非第四百五十五條之二第一項所定得以協商判
    決者；第六款被告有其他較重之裁判上一罪之犯罪事實者；
    第七款法院認應諭知免刑或免訴、不受理者情形之一，及違
    反同條第二項「法院應於協商合意範圍內為判決；法院為協
    商判決所科之刑，以宣告緩刑或二年以下有期徒刑、拘役或
    罰金為限」之規定者外，不得上訴。
六、如不服本件判決，且符合前述得上訴之特別規定者，得自收
    受判決送達之日起十日內，向本院提出上訴書狀，上訴於第
    二審法院。
中    華    民    國    95    年    9     月    15    日
                  刑事第十一庭
                      書記官  魏愛玲
                      法  官  莊嘉蕙
以上正證明與原本無異。
                      書記官  魏愛玲
中    華    民    國    95    年    9     月    15    日
附錄論罪科刑法條
毒品危害防制條例第十條
施用第一級毒品者，處六月以上五年以下有期徒刑。
施用第二級毒品者，處三年以下有期徒刑。


司法院資訊處製作；財團法人民間司法改革基金會備份。
